【裁判字號】    99,交聲,64
【裁判日期】    990623
【裁判案由】    違反道路交通管理處罰條例
【裁判全文】
臺灣宜蘭地方法院交通事件裁定           99年度交聲字第64號
移
異  議  人  甲○○
上列異議人因違反道路交通管理處罰條例案件，對於交通部公路
總局台北區監理所宜蘭監理站民國99年2月23日所為之處分（原
處分案號：宜監字第裁43─Q00000000號），聲明異議，本院裁
定如下：
    主  文
原處分撤銷。
甲○○不罰。
    理  由
一、移送機關裁決意旨略以：異議人甲○○於民國98年12月11日
    下午7時許，將車牌號碼065-HJ號營業貨運曳引車停放於宜
    蘭縣五結鄉○○路○段268號前路邊，於同日19時20分，因「
    汽車駕駛人在顯有妨礙車輛通行處所停車（慢車道），汽車
    駕駛人違反道路交通安全規則，因而肇事致人死亡」違規，
    經宜蘭縣警察局羅東分局員警掣發宜警交字第Q00000000號
    舉發違反道路交通管理事件通知單舉發，經移送機關請上開
    舉發單位調查，仍認異議人違規事實明確，乃以異議人違反
    前述道路交通管理處罰條例第61條第1項第4款規定之行為，
    裁處吊銷駕駛執照，1年內不得重新考領駕駛執照。
二、異議意旨略以：異議人甲○○於民國98年12月11日下午7時
    許，將車牌號碼065-HJ號營業貨運曳引車停放於宜蘭縣五結
    鄉○○路○段268號前路邊，皆有遵守道路交通安全規則第11
    2條第2項規定等語。又車禍發生後，舉發員警王志偉未查明
    肇事源由，隨即掣發舉發違反道路交通管理事件通知單宜警
    交字第Q00000000號，違規事實內容所引用道路交通管理處
    罰條例第61條第1項第4款規定，認異議人應違反道路交通安
    全規則第112條第1項第9款：「顯有妨礙其他人、車通行處
    所，不得停車」之規定，認事用法，似有過當，有不適用相
    關法規之虞，提請應適用道路交通管理條例第56條第1項規
    定。且游茂男先生亦有違反道路交通安全規則第94條第3項
    規定：「汽車行駛時，駕駛人應注意車前狀況及兩車並行之
    間隔，並隨時採取必要之安全措施。」;又依臺灣省基宜區
    車輛行車事故鑑定委員會基宜鑑字第980532號鑑定意見書之
    鑑定意見，認游茂男先生為肇事主因，且異議人對此意外事
    故深感遺憾和悔意，並已與游茂男之家屬達成和解。然異議
    人以駕駛營業貨運曳引車為唯一謀生之技能，是以異議人若
    吊銷駕駛執照且1年內不得重新考領，異議人一家將頓失生
    計，為此聲明異議云云，請求撤銷原處分。
三、按汽車停車時，在顯有妨礙其他人、車通行處所，不得停車
    ，道路交通安全規則第112條第1項第9款定有明文。又汽車
    駕駛人違反道路交通安全規則，因而肇事致人死亡者，吊銷
    其駕駛執照；汽車駕駛人，曾依本條例其他各條規定吊銷駕
    駛執照者，1年內不得考領駕駛執照，道路交通管理處罰條
    例第61條第1項第4款、第67條第3項分別固定有明文。惟按
    道路交通管理處罰條例「因而肇事者，並吊銷其駕駛執照」
    規定之所謂肇事，應指發生交通事故而言。而所謂交通事故
    ，依道路交通事故處理辦法第2條規定，指車輛在道路上行
    駛，致有人受傷或死亡，或致車輛、動力機械、財物損壞之
    事故而言（有交通部72年6月27日交路字72字第13847號函、
    司法院祕書長76年5月1日祕臺廳二字第01275號函可供參佐
    ）。
四、經查，異議人甲○○於98年12月11日19時20分，在顯有妨礙
    車輛通行處所停車，為警舉發「汽車駕駛人違反道路交通安
    全規則，因而肇事致人死亡」等情，為異議人坦承不諱，且
    有舉發通知單1紙附卷可參。
五、異議人雖有違規停車之事實，惟查，本件事故之發生，係因
    被害人游茂男夜間駕駛重機車，疏未注意車前狀況，以致撞
    及停放於慢車道上之異議人車輛而死亡，本件之肇事主因為
    被害人、異議人為肇事次因等情，有道路交通事故現場圖各
    1 紙、宜蘭縣警察局羅東分局警羅交字第0993000471號函、
    交通部公路總局臺北區監理所宜蘭監理站北監宜四字第0992
    000344號函、臺灣省基宜區車輛行車事故鑑定委員會基宜鑑
    字第0995000115號函、臺灣省基宜區車輛行車事故鑑定委員
    會鑑定意見書、照片12張附卷可稽。又異議人於警詢時陳述
    ，伊車輛係於98年12月11日下午7時許即已停放於宜蘭縣五
    結鄉○○路○段與仁二號岔路口附近，而本件車禍係於98年1
    2月11日下午7時20分發生，顯見本件異議人之車輛於車禍發
    生前約20分鐘起，即已處於停止之狀態。從而，本件異議人
    車輛與道路交通事故處理辦法第2條對「交通事故」所定義
    「車輛在道路上『行駛』．．．」，應有不符。從而，本件
    難認符合道路交通管理處罰條例第61條第1項第4款「汽車駕
    駛人違反道路交通安全規則，因而肇事致人死亡」之規定。
    移送機關不察，仍遽予裁罰，於法未合。本件異議人之異議
    為有理由，自應撤銷原處分，另諭知異議人不罰。
據上論斷，應依道路交通案件處理辦法第20條裁定如主文。
中    華    民    國    99    年    6     月    23    日
                  交通法庭  法  官  謝佩玲
以上正本證明與原本無異。
如不服本裁定，應於裁定送達後5日內向本院提出抗告狀。（應
附繕本）
                            書記官  李玉雲
中    華    民    國    99    年    6     月    23    日

司法院資訊處製作；財團法人民間司法改革基金會備份。
